【裁判字號】    98,交聲,329
【裁判日期】    981014
【裁判案由】    違反道路交通管理處罰條例聲明異議
【裁判全文】
臺灣基隆地方法院交通事件裁定         98年度交聲字第329號
移送機關    交通部公路總局臺北區監理所基隆監理站
異  議  人  甲○○
上列受處分人因違反道路交通管理處罰條例案件，對於交通部公
路總局臺北區監理所基隆監理站民國98年9 月14日所為之處分（
原處分案號：基監字第裁42-AEY125512號），聲明異議，本院裁
定如下：
    主  文
異議駁回。
    理  由
一、原處分意旨略以：異議人即受處分人（下稱異議人）甲○○
    駕駛其所有車牌號碼7056-XA號自小客車，於民國98年8月16
    日15時30分許，行經臺北市○○路與松壽路20巷，因在「禁
    止左轉處左轉」違規，而為臺北市政府警察局信義分局警員
    陳奕文以異議人有違反道路交通管理處罰條例第48條第1項
    第2款之規定當場攔停製單舉發，異議人於收受舉發違反道
    路交通管理事件通知單後，於應到案日期前向原處分機關提
    出申訴，嗣經原處分機關函請舉發單位調查結果，仍認異議
    人確有「不依標誌、標線號誌指示」之違規行為，爰依道路
    交通管理處罰條例第48條第1項第2款之規定，裁處異議人罰
    鍰新臺幣（下同）600元，並依同條例第63條第1項第1款（
    裁決書漏引「第1款」）之規定，記違規點數1點等語。
二、異議意旨略以：異議人於98年8 月16日15時許，由松廉路行
    駛至松壽路口，因第一次到該地區，路況不熟悉，故特別注
    意交通標誌，卻沒有看到禁止左轉交通標誌，以致左轉松壽
    路行駛時，遭警員製單舉發。異議人告知警員該路口沒有看
    到禁止左轉交通標誌，警員表示交通標誌明確，異議人於是
    開車重回現場檢視，發現該路口設置2 面禁止左轉交通標誌
    ，被大型車輛及計程車停放而遮蔽，立即於現場拍照存證，
    故本件係因該路口有車輛停放遮蔽禁止左轉交通標誌，致違
    反道路交通管理事件，惠請判處予以免罰云云。
三、按駕駛人駕駛汽車，應遵守道路交通標誌、標線、號誌之指
    示；又禁行方向標誌，用以告示車輛駕駛人禁行之方向，設
    於禁止各種車輛右轉、左轉或左右轉道路入口附近顯明之處
    ；指向線，用以指示車輛行駛方向，以白色箭頭劃設於車道
    上，道路交通安全規則第90條前段、道路交通標誌標線號誌
    設置規則第74條第1 項及第188 條第1 項分別定有明文。次
    按汽車駕駛人轉彎時，不依標誌、標線、號誌之指示者，處
    新臺幣600元以上1,800元以下罰鍰，道路交通管理處罰條例
    第48條第1 項第2 款亦定有明文。又汽車駕駛人違反條例第
    48條者，除依原條款處罰鍰外，並予記違規點數1 點，同條
    例第63條第1項第1款，亦有明定。
四、經查：
  (一)本件異議人於98年8 月16日15時30分許，駕駛上開車輛，行
    經臺北市○○路，因違反禁止左轉標誌之指示違規左轉，為
    臺北市政府警察局信義分局執勤警員以臺北市政府警察局北
    市警交字第AEY125512 號舉發違反道路交通管理事件通知單
    （下稱舉發通知單）攔停舉發，嗣經原處分機關於98年9 月
    14日以基監字第字第裁42-AEY125512號違反道路交通管理事
    件裁決書（下稱裁決書），依道路交通管理處罰條例第48條
    第1項第2款、第63條第1項第1款及違反道路交通管理事件統
    一裁罰基準表之規定，裁處異議人罰鍰新臺幣600 元，並記
    違規點數1 點等情，有上開舉發通知單影本、裁決書、臺北
    市政府警察局信義分局98年8月31日北市警信分交字第09832
    133500號書函等各1 紙附卷可稽，異議人固不否認有於上揭
    時、地駕駛車輛未依標誌之指示而逕行左轉等情，惟以上開
    情詞置辯。
  (二)按為提供車輛駕駛人及行人有關道路路況之警告、禁制、指
    示等資訊，以便利行旅及促進交通安全，道路交通管理處罰
    條例第4條第2項授權行政機關，對於標誌之標示方式、設置
    基準及設置地點等事項制定規則，以執行道路交通管理、維
    護交通秩序、確保交通安全等工作。是行政機關依據道路之
    地形情況、車行流量等因素考量所依法設置之道路標誌，除
    有重大明顯瑕疵或其他違法情形外，一般用路人即均有應予
    遵守之義務。異議人雖指稱違規地點禁止左轉之交通標誌有
    受停放車輛遮蔽之情事，惟細觀異議人所提之照片1張，上
    開路口確係設有禁止左轉標誌2面，分別位於道路兩側，其
    中右側之「禁止左轉」標誌緊接「松壽路」路名標誌之下方
    ，該2面交通標誌周圍並無重大無法移置之遮蔽物，用路人
    能明顯看見指明松壽路之路標，當無不能看見緊接路標下方
    懸掛之「禁止左轉」標誌之理。異議人於進入該路口前之際
    任意左轉，其所為自屬違規無訛。至異議人所檢附之上開照
    片，僅係依其個人利益取捨選擇拍攝角度、位置，導致畫面
    顯示路旁停放車輛有遮蔽禁止左轉標誌之情形，然該照片並
    無拍攝日期、時間，無從確定是否為遭舉發當時所拍攝，而
    路旁停放之車輛又有隨時位移之可能，是揆諸前揭說明，異
    議人遭舉發違規之路口，既已由行政機關依其法定職權及專
    業性考量，認定汽車應禁止左轉，並設置禁止左轉之指示標
    誌，尚無重大明顯瑕疵情形，從而，異議人前開所辯看不見
    該禁止左轉之標誌云云，不可採信。
五、綜上，異議人確有於上開時、地駕駛自小客車不依標誌、標
    線指示左轉之違規事實，原處分機關依道路交通管理處罰條
    例第48條第1項第2款、第63條第1項第1款之規定，裁處罰鍰
    600元，並記違規點數1點，核無違誤，從而，本件異議人之
    異議為無理由，應予駁回。
六、據上論斷，應依道路交通案件處理辦法第19條，裁定如主文
    。
中    華    民    國    98    年    10    月    14    日
                  交通法庭法    官  陳姵君
以上正本證明與原本無異。
對於本件裁定如有不服，應於送達後5 日內，向本院提出抗告書
狀，敘述抗告之理由，抗告於臺灣高等法院。
中    華    民    國    98    年    10    月    14    日
                          書 記 官  王佩珠


司法院資訊處製作；財團法人民間司法改革基金會備份。
